【裁判字號】    98,易,3160
【裁判日期】    981209
【裁判案由】    詐欺
【裁判全文】
臺灣臺中地方法院刑事判決              98年度易字第3160號
公  訴  人  臺灣臺中地方法院檢察署檢察官
被      告  乙○○
上列被告因詐欺案件，經檢察官提起公訴(98年度偵字第12513、
16689號），本院判決如下：
    主    文
乙○○犯幫助詐欺取財罪，累犯，處有期徒刑肆月，如易科罰金
，以新臺幣壹仟元折算壹日。
    犯罪事實
一、乙○○曾因贓物、竊盜、詐欺等案件，經本院分別判處有期
    徒刑7月、3月、4月、4月，嗣經減刑並定應執行刑為有期徒
    刑7月又15日，於民國96年7月16日執行完畢。不料乙○○仍
    不思悔改，明知金融機構帳戶之提款卡（含密碼）及存摺為
    個人信用之重要表徵，復可預見他人蒐集存摺、印章、金融
    卡（含密碼）等帳戶資料，可能欲以該蒐集來之帳戶，遂行
    財產上犯罪之目的，亦即該帳戶將作為詐欺取財之人頭帳戶
    ，以收取受騙被害人匯入之款項，竟仍不違背其本意，基於
    幫助詐欺集團詐欺取財之不確定犯罪故意，於98年 3月底某
    日，因缺錢花用，見報紙上以存簿換現金之廣告，即在台中
    市太原火車站對面全家便利商店，以新臺幣（下同)4,000元
    之價格，將其於中國信託銀行臺南府前分行所開設第000000
    00000000號帳戶之提款卡（含密碼）及存摺，交付予真實姓
    名年籍不詳之成年人使用，並當場收取1,000元（餘款3,000
    元尚未取得）。嗣某詐騙集團成年成員取得上開帳號之提款
    卡及密碼後，即意圖為自己不法所有，於98年 3月31日，以
    (00)00000000號市內電話及門號0000000000免付費電話與甲
    ○○聯絡，謊稱其為花旗銀行朱小姐，告知甲○○先前於東
    森購物購買物品，因繳費方式有錯誤，要求甲○○前往銀行
    自動櫃員機進行更改之操作，甲○○因而陷於錯誤，於同日
    晚上11時34分許，至高雄市三民區○○○路52號中國信託銀
    行明誠分行，依照該自稱朱小姐之指示操作自動櫃員機，將
    22,000元匯入乙○○所有上開中國信託銀行台南府前分行之
    帳戶內，旋即遭提領一空。嗣甲○○發覺受騙，乃報警循線
    查獲上情。
二、案經臺南市警察局第二分局報告臺灣臺南地方法院檢察署呈
    由臺灣高等法院檢察署令轉及臺中縣警察局太平分局報告臺
    灣臺中地方法院檢察署檢察官偵查起訴。
    理    由
一、證據能力方面：按當事人、代理人或辯護人於法院調查證據
    時，知有第159條第1項不得為證據之情形，而未於言詞辯論
    終結前聲明異議者，視為有前項之同意，刑事訴訟法第 159
    條之5第2項定有明文。此乃係基於證據資料愈豐富，愈有助
    於真實發現之理念，酌採當事人進行主義之證據處分權原則
    ，並強化言詞辯論主義，透過當事人等到庭所為之法庭活動
    ，在使訴訟程序順暢進行之要求下，承認傳聞證據於一定條
    件內，得具證據適格。此種「擬制同意」，因與同條第一項
    之明示同意有別，實務上常見當事人等係以「無異議」或「
    沒有意見」表示之，斯時倘該證據資料之性質，已經辯護人
    閱卷而知悉，或自起訴書、原審判決書之記載而了解，或偵
    、審中經檢察官、審判長、受命法官、受託法官告知，或被
    告逕為認罪答辯或有類似之作為、情況，即可認該相關人員
    於調查證據之時，知情而合於擬制同意之要件（最高法院96
    年度台上字第4174號判決要旨參照）。查本件檢察官、被告
    於本院準備程序及審判期日均未對本院下述所引用之證據表
    示意見，且迄至言詞辯論終結前亦未聲明異議，本院審酌該
    等證據資料製作時之情況，尚無違法不當及證明力明顯過低
    之瑕疵，且為證明犯罪事實存否所必要，認為以之作為證據
    應屬適當，揆諸前開說明，自均具證據能力。
二、上開犯罪事實，業據被告乙○○於本院坦白認罪（見本院卷
    第46、47頁），核與被害人甲○○指證被害情節相符（見太
    平分局警卷第5、6頁），並有高雄市政府警察局三民第二分
    局鼎金派出所受理詐騙帳戶通報警示簡便格式表、高雄市政
    府警察局三民第二分局鼎金派出所受理刑事案件報案三聯單
    、內政部警政署反詐騙諮詢專線紀錄表、中國信託商業銀行
    股份有限公司98年 4月14日中信銀字第09822271204754號函
    及所檢附上開帳戶客戶相關資料與交易往來明細表在卷可憑
    （見同上警卷第8至22頁)，足見被告之自白確與犯罪事實相
    符。又刑法上之故意，分為直接故意與間接故意（又稱不確
    定故意），析言之，當行為人對於構成犯罪之事實，明知並
    有意使其發生者，為直接故意；如行為人對於構成犯罪之事
    實，預見其發生而其發生並不違背其本意者，乃屬間接故意
    ，此觀刑法第13條之規定甚明。另幫助犯之成立，以行為人
    主觀上認知被幫助者可能正欲從事犯罪或係正在從事犯罪，
    而其行為足以幫助他人實現構成要件者，即具有幫助故意，
    並不以行為人確知被幫助者將犯或係犯何罪名為必要。查依
    照現今社會通常之知識、經驗，任何人均可辦理金融帳戶使
    用，如無正當理由，實無借用他人帳戶之存摺、印鑑章、提
    款卡（含密碼）使用之理，而金融帳戶之存摺、提款卡亦事
    關個人財產權益之保障，其專有性甚高，除非本人或與本人
    具親密關係者，難認有何理由可自由流通使用該帳戶之存摺
    、提款卡，是一般人均有妥為保管及防止他人任意使用之認
    識，縱有特殊情況，偶需交付他人使用，亦必深入瞭解其用
    途及合理性，始予提供，且該等專有物品，如落入不明人士
    手中，而未加以究明正常用途，極易被利用為與財產有關之
    犯罪工具，此為吾人依一般生活認知所易於體察之常識；而
    有犯罪意圖者，非有正當理由，竟徵求他人提供帳戶之存摺
    、印鑑章、提款卡（含密碼），客觀上可預見其目的係供某
    筆資金之存入後再行領出之用，且該筆資金之存入及提領過
    程係有意隱瞞其流程及行為人身分曝光之用意，此亦為一般
    人本於通常認知能力，均易於瞭解。被告係大學肄業之成年
    人，具有一定之智識及生活經驗，而類如本件之詐騙案件，
    近年來在社會上層出不窮，且廣為各種媒體所披露，則被告
    縱使不確知其交付存摺、提款卡（含密碼）之對象暨其所屬
    詐騙集團犯罪行為之具體內容，惟應可預見該帳戶有遭詐騙
    集團作為詐取財物工具之可能，其仍執意為之，實已具有幫
    助詐欺取財之不確定故意，灼然甚明。是被告幫助詐欺取財
    之犯罪事證已臻明確，其犯行洵堪認定，應依法論罪科刑。
三、核被告所為，係犯刑法第 30條第1項前段、第339條第1項之
    幫助詐欺取財罪。被告曾因贓物、竊盜、詐欺等案件，經本
    院分別判處有期徒刑7月、3月、4月、4月，嗣經減刑並定應
    執行刑為有期徒刑7月又15日，於96年7月16日執行完畢，有
    臺灣高等法院被告前案紀錄表在卷可參，其於徒刑執行完畢
    5 年以內，故意再犯本件有期徒刑以上之罪，為累犯，應依
    刑法第47條第 1項之規定加重其刑。被告僅係幫助他人實行
    詐欺取財犯罪，為幫助犯，應依刑法第30條第 2項之規定，
    按正犯之刑予以減輕，並依法先加後減。爰審酌被告有上開
    犯罪前科之品行、大學肄業之智識程度、經濟小康之生活狀
    況（見被告警詢筆錄受詢問人資料），其率行提供帳戶之存
    摺、提款卡（含密碼）供他人犯罪使用，造成警察機關追查
    贓款及實際犯罪行為人發生阻礙，對於社會治安具有相當之
    危害性，惟實際上僅使被害人受有22,000元之損失，危害尚
    非鉅大，及被告犯罪之動機、手段、坦承犯行之犯後態度等
    一切情狀，量處如主文所示之刑，併諭知易科罰金之折算標
    準，以示懲儆。
四、據上論斷，應依刑事訴訟法第299條第1項前段，刑法第30條
    第1項前段、第2項、第339條第 1項、第47條第1項、第41條
    第1項前段，刑法施行法第1條之1，判決如主文。
本案經檢察官丙○○到庭執行職務。
中    華    民    國    98    年    12    月    9     日
          刑事第四庭    審判長法  官  鄭永玉
                              法  官  潘曉玫
                              法  官  張恩賜
以上正本證明與原本無異。
如不服本判決，應於收受判決後10日內向本院提出上訴書狀，並
應敘述具體理由；其未敘述上訴理由者，應於上訴期間屆滿後20
日內向本院補提理由書（均須按他造當事人之人數附繕本）「切
勿逕送上級法院」。
                              書記官  黃舜民
中    華    民    國    98    年    12    月    9     日
附錄本案論罪科刑法條
刑法第339條：
意圖為自己或第三人不法之所有，以詐術使人將本人或第三人之
物交付者，處五年以下有期徒刑、拘役或科或併科一千元以下罰
金。
以前項方法得財產上不法之利益或使第三人得之者，亦同。
前二項之未遂犯罰之。


司法院資訊處製作；財團法人民間司法改革基金會備份。
